【裁判字號】    91,易,2317
【裁判日期】    920402
【裁判案由】    菸酒管理法
【裁判全文】
臺灣高雄地方法院刑事判決                        九十一年度易字第二三一七號
    公  訴  人  臺灣高雄地方法院檢察署檢察官
    被      告  丙○○
                己○○
                丁○○
    右  一  人
    選任辯護人  蔡錫欽律師
                戴忠懋律師
    被      告  甲○○
                戊○○
                庚○○
右列被告因違反菸酒管理法案件，經檢察官提起公訴（九十一年度偵字第二五五九號
），本院判決如左：
    主  文
丁○○輸入私菸，處有期徒刑拾月。
丙○○、己○○、甲○○、戊○○、庚○○均無罪。
    事  實
一、丁○○係高雄市忠茂企業股份有限公司所屬「原昌壹號」工作船之船長，於民國
    九十一年一月六日十五時二十分許，由丁○○與受其僱用之不知情船員丙○○、
    己○○、甲○○、戊○○、庚○○等人（詳後述），由高雄港第二港口中和安檢
    站報關出海，原預定前往花蓮海域從事拖船工作，嗣出港後，於同年月七日或八
    日之不詳時間晚上，利用該工作船航行在北緯十八度、東經一二三度附近，非屬
    我國領海範圍海域之機會，丁○○明知未經主管機關許可輸入之香菸為私菸，依
    法不得輸入，竟向同時停留在該海域上之某外國商船中姓名年籍不詳、綽號「丹
    尼」之外國成年男子，購買如附表所示之未稅洋菸一千五百箱，合計二十萬四千
    七百包（價值約新台幣二千餘萬元），並由該外國商船上之船員搬運至「原昌壹
    號」冰櫃下方之密窩內藏放，於同年月十二日上午七時二十分許，「原昌壹號」
    返港後停靠在高雄港一港口分駐所安檢碼頭，而將該批未稅洋煙輸入我國境內，
    嗣為警於同年月十三日凌晨三時許當場查獲，並於「原昌壹號」之密艙內扣得如
    附表所示未經許可輸入之私菸（經鑑定均屬未稅之真品），始悉上情。
二、案經內政部警政署高雄港務警察局移送臺灣高雄地方法院檢察署檢察官偵查起訴
    。
    理  由
壹、有罪部分：
一、訊據被告丁○○對右揭事實坦承不諱，核與證人乙○○即當日查獲本案之高雄港
    務警察局一港口分駐所警員於本院證述稱：「我們接獲線報說在旗津區高雄造船
    廠海域『原昌壹號』工作船設有密窩可能藏有大批未稅洋菸，並有緊急出港跡象
    ，於是我立即率巡佐劉慧德、警員陳宏任、龔旭獻及岸巡大隊人員至現場查看，
    發現可疑立即登船清查，於九十一年一月十二日二十一時四十分許，在該船廚房
    旁冰櫃下發現有一密窩，從隙縫中可看到一批走私洋煙」等語，大致相符，復有
    進出港船舶船員名單、中和安檢站船舶登記簿、內政部警政署高雄港務所扣押物
    品目錄表影本各一紙、現場照片八幀等附卷可稽；又被告向不明外國商船購買洋
    菸之北緯十八度、東經一二三度海域，係位於菲律賓呂宋島東方，其最近距離為
    三十三浬，不屬我國領海範圍之事實，有內政部九十一年九月二十六日之台內地
    字第○九一○○六四二一五號函足憑；另如附表所示之扣案洋菸，經送鑑定之結
    果，認定均屬真品等情，亦有商真股份有限公司九十一年一月十八日之（九一）
    年營字第○○三號函、傑太日煙國際股份有限公司九十一年一月二十九日之鑑識
    文各一紙在卷足憑，綜上所述，被告之自白經查既與事實相符，自得採為論科之
    依據，故本案事證明確，被告丁○○之犯行，洵堪認定。
二、按「菸酒管理法」與「菸酒稅法」業經總統令於八十九年四月十九日公布，並經
    行政院於九十年十一月二十九日以（九○）台財字第○六九六七一號令發布自九
    十一年一月一日起施行，上開二法施行後，專賣制度已經廢止，且臺灣省內菸酒
    專賣暫行條例亦於九十一年五月二十二日經總統命令廢止，則該條例有關專賣事
    項之處罰即不再適用，僅在違反菸酒管理法第四十六條至第四十九條之「產製」
    、「輸入」、「販賣」、「轉讓」、「意圖販賣而陳列」私菸、私酒及劣菸、劣
    酒等行為時，方依菸酒管理法處罰。又按所謂「私菸」係指未經許可產製或輸入
    之菸類，菸酒管理法第六條定有明文；另「中華民國領海為自基線起至其外側十
    二浬間之海域」，中華民國領海及鄰接區法第三條定有明文，是被告丁○○自不
    詳外國商船上接駁如附表所示私菸之地點，係位於我國領海以外之處，嗣於我國
    境內之高雄港一港口分駐所安檢碼頭為警查獲，故核被告丁○○所為，係犯菸酒
    管理法第四十六條前段之輸入私菸罪。爰審酌被告丁○○貪圖私利，欲藉輸入私
    菸獲取不正利益，所為對國家稅收影響非輕，且輸入私菸之數量高達一千五百箱
    ，合計二十萬四千七百包，惟念其在工作船靠岸卸貨前即為警查獲，私菸尚未流
    入市面造成實際危害，並其犯後坦承犯行等一切情狀，爰量處如主文所示之刑。
    至扣案如附表所示之洋菸，業經財政部高雄關稅局處分沒入，有該局九十一年二
    月十九日之九一年第○○五○號函一紙在卷可稽，本院爰不另依菸酒管理法第五
    十七條之規定宣告沒收，附此敘明。
貳、無罪部分：
一、公訴意旨略以：被告丙○○、己○○、甲○○、戊○○、庚○○（以下簡稱丙○○等五人）均受僱於船長丁○○，為「原昌壹號」工作船之船員，於民國九十一
    年一月十二日，藉「原昌壹號」出港停靠在北緯十八度、東經一二三度之海域，
    向不詳船籍之外國商船內綽號「丹尼」之外國人，購買未稅洋菸一千五百箱，並
    搬至「原昌壹號」密窩內藏放，嗣於九十一年一月十三日上午三時許，「原昌壹
    號」返港停靠高雄港一港口分駐所安檢碼頭時，為警當場查獲，並扣得上開未稅
    洋煙，因認被告丙○○等五人共同涉有違反菸酒管理法第四十六條前段之輸入私
    菸罪嫌等語。
二、按犯罪事實應依證據認定之，無證據不得推定其犯罪事實；又不能證明被告犯罪
    者，應諭知無罪之判決，刑事訴訟法第一百五十四條、第三百零一條第一項分別
    定有明文。又認定不利於被告之事實，須依積極證據，苟積極證據不足為不利於
    被告事實之認定時，即應為有利於被告之認定，更不必有何有利之證據；而所謂
    「積極證據足以為不利被告事實之認定」，係指據為訴訟上證明之全盤證據資料
    ，在客觀上已達於通常一般之人均不致於有所懷疑，而得確信被告確曾犯罪之程
    度，若未達此一程度，而有合理懷疑之存在時，即無從為有罪之認定，最高法院
    分別著有三十年上字第八一六號及七十六年臺上字第四九八六號判例足資參照。
三、公訴人所指被告丙○○等五人涉有違反菸酒管理法第四十六條前段之輸入私菸罪
    嫌，無非以該批未稅洋菸之數量龐大，顯非被告丁○○一人之力能獨自搬運完成
    ，且該船上岸停靠後，留有船員看顧等情，為其主要論據。惟訊據被告丙○○等
    五人均堅詞否認有何共同輸入私菸之犯行，被告丙○○辯稱：係船長獨自在海上
    向外籍商船接洽購買私煙，因航海很累，我們都在房內休息等語；被告己○○辯
    稱：當時是說要去花蓮拖船，而回航下船後就離開了，不知船上為何有洋煙；被
    告甲○○辯稱：不知道為何未去花蓮拖船，他們在搬煙時，知道是違法的，沒有
    參與搬運；被告戊○○辯稱：當時一直在睡覺，不知有人在搬東西，且機器剛修
    完，性能不穩定，沒有感覺載重吃水很深；被告庚○○辯稱：出海時船長沒說要
    作何事，私菸的事均不知情等語。經查：
（一）被告丙○○等五人辯稱：「原昌壹號」工作船於九十一年一月六日十五時二十
      分許，由高雄港第二口港中和安檢站報關出海後，原預定前往花蓮海域從事拖
船工作之事實，經本院隔離訊問後，核與同案被告丁○○供稱：「本來受公司
      指示要去花蓮拖平台船，但到了半途因為機械故障，準備折返，在折返途中‧
      ‧‧我碰到一艘外國商船，就花了兩千多萬元向該船『丹尼』買了洋煙」、「
      （問：出海時就有告知船員要買煙？）沒有告訴他們」等語，大致相符，是被
      告丙○○等五人於出海前對於該次出海之目的主觀上之認知，乃係欲至花蓮外
      海從事拖船工作乙節，應堪認定，且並無證據足以認定丙○○等五人於出海前
      確已知悉船長丁○○將在航行至非屬我國領海之海域中，向外籍商船購買洋菸
      ，自不能憑空予以推斷。
（二）公訴人認查扣之洋煙數量龐大，非被告丁○○一人能獨力完成搬運，參以證人
      乙○○證稱：「當初由海巡署二十幾位阿兵哥花了八小時左右，才從船上搬上
      岸」等語，而認被告丙○○等五人亦有參與搬運私煙之事實，惟被告丁○○供
      稱：「（問：搬運時，你的船員在做何事？）都在睡覺」、「（問：如何把煙
      搬上船？）由他們的船員搬的」、「他們人多，搬了二、三個小時」等語，與
      被告丙○○供稱：「有看到商船的外勞搬東西到我們的船上」等語、被告戊○○供稱：「當時他們在搬煙時‧‧‧，我看到外國一、二十個船員」等語，互
      核一致，是由證人乙○○之上開證詞，及扣案私煙之數量龐大之客觀事實，尚
      無法直接推論出被告丙○○等五人有參與搬運私煙之過程，則被告丙○○等五
      人辯稱未參與搬運該批私煙等情，尚非顯不可採，公訴人徒以私煙數量龐大，
      當非被告丁○○一人獨立能搬運完成，據以推斷被告丙○○等五人亦有共同參
      與搬運私菸等犯行，尚屬臆測之見，本院對被告丙○○等五人是否參與搬運私
      煙乙節，未能達到確信之程度。
（三）雖被告丙○○自承稱：「（問：扣案香煙何處而來？）在海上向一艘外籍商船
      接洽來的，當時是船長去接洽的，我們有聽到搬東西的聲音，也有看到商船的
      外勞搬東西到我們船上。我們其他人都沒有幫忙搬運」等語、被告戊○○自承
      稱：「當日出海我是聽說他們要去拖船，我也不知道為何沒去拖船，當時他們
      在搬煙時，要我幫忙，我沒有幫忙，我是看到有一艘外籍商船，我看到外國一
      、二十個船員，我知道這是非法的，我沒有去搬運」等語，衡情，被告丙○○
      等五人係受僱於擔任船長之被告丁○○，於該艘船上擔任船員工作，對於船長
      在海上之指揮作為本有服從之義務，更何況船隻出港後航行在大海上，被告丙○○等五人係任船員雖目睹船長接洽、搬運私煙之過程，即使明知此舉違法，
      除堅持不參與搬運、置之不理外，自難期渠等能合力阻止私煙搬運上船；參以
      經查並無證據足證被告丙○○等五人於出海前對於此趟出海後，船長即被告丁○○有輸入私煙之計劃知情並有犯意聯絡，業如上述，故尚難僅憑被告丙○○
      、戊○○目賭外國商船船員搬運私煙至「原昌壹號」之事實，遽認被告丙○○
      等五人與被告丁○○間就本件輸入私菸犯行有何共同犯意之聯絡。
（四）此外，本院復查無其他積極證據，足資證定被告丙○○等五人有何公訴人所指
      之犯行，既不能證明被告丙○○等五人犯罪，揆諸前開說明，自應為被告丙○○等五人無罪之諭知。
據上論斷，應依刑事訴訟法第第二百九十九條第一項前段、第三百零一條第一項，菸
酒管理法第四十六條，刑法第十一條前段，判決如主文。
本案經檢察官曾靖雅到庭執行職務。
中      華      民      國    九十二    年      四      月      二      日
                                  臺灣高雄地方法院刑事第二庭
      審判長法  官  莊崑山
                                            法  官  孫啟強
                                            法  官  曾鴻文
得上訴。
右正本證明與原本無異。
如不服本判決，應於判決送達後十日內，向本院提出上訴狀。
                                            書記官    王高山
中    華    民    國      九十二      年      四      月      七      日
附錄本案論罪科刑法條：
菸酒管理法第四十六條
產製或輸入私菸、私酒者，處一年以下有期徒刑、拘役或科或併科新台幣
三十萬元以上一百五十萬元以下罰金。但以手工產製私菸、私酒供自用者
，免予處罰。
附表：
┌───┬─────────────┬──────────┐
│編  號│品                   名   │數   量 （包）      │
├───┼─────────────┼──────────┤
│一、  │ＭＩＬＤ  ＳＥＶＥＮ      │五九七○○○        │
├───┼─────────────┼──────────┤
│二、  │ＳＥＶＥＮ  ＳＴＡＲＳ    │七五○○            │
├───┼─────────────┼──────────┤
│三、  │ＭＩ－ＮＥ                │九五五○○          │
├───┼─────────────┼──────────┤
│四、  │ＤＡＶＩＤＯＦＦ  ＣＬＡＳ│三○○○○          │
│      │ＳＩＣ                    │                    │
├───┼─────────────┼──────────┤
│五、  │ＤＡＶＩＤＯＦＦ  ＭＡＧＮ│一二○○○          │
│      │ＵＭ                      │                    │
├───┴─────────────┴──────────┤
│共計二十萬四千七百包，合一千五百箱。                    │
└────────────────────────────┘


司法院資訊處製作；財團法人民間司法改革基金會備份。
